【裁判字號】    92,交聲,26
【裁判日期】    920219
【裁判案由】    聲明異議
【裁判全文】
臺灣高雄地方法院交通裁定                    九十二年度交聲字第二六號
    原處分機關  交通部公路總局高雄區監理所
    受 處 分人
    即 異 議人  甲○○  住高.
右列受處分人因違反道路交通管理處罰條例案件，對於交通部公路總局高雄區監理所
九十二年一月二日所為之處分（處分案號：高監自字第裁８０－Ｎ00000000
號），聲明異議，本院裁定如左：
    主  文
異議駁回。
    理  由
一、按汽車駕駛人，行經有燈光號誌管制之交岔路口闖紅燈者，處新臺幣（下同）一
    千八百元以上五千四百元以下罰鍰，道路交通管理處罰條例第五十三條定有明文
    。且汽車駕駛人駕駛汽車違反道路交通管理處罰條例第五十三條規定者，除應依
    該條所規定之罰鍰處罰外，並予記違規點數三點，同條例第六十三條第一項第三
    款亦有規定。再行為人如係駕駛小型車闖紅燈行駛，嗣為警舉發，而逾越舉發通
    知單上所載之應到案期限三十日以上繳納罰鍰或逕行裁決，經主管機關調查後仍
    認定其有上開違規行為者，依違反道路交通管理事件統一裁罰基準及處理細則第
    四十四條第一項及違反道路交通管理事件統一裁罰基準表（下稱基準表）之規定
    ，需對該行為人處以五千四百元之罰鍰，並記違規點數三點。
二、本件受處分人即異議人甲○○駕駛其所有之車牌號碼ＺＧ－三六九七號自用一般
    小客車於民國九十一年九月十六日上午八時四十八分許，沿高雄縣大寮鄉○○路
    行駛，至同路與開封街口有燈光號誌管制之交岔路口之際，逕自駕車闖紅燈繼續
    行駛，為高雄縣警察局林園分局大寮分駐所員警當場攔停，並以受處分人有駕車
    行經有燈光號誌管制之交岔路口闖紅燈之行為掣單舉發，受處分人當場拒絕簽收
    ，經員警在舉發通知單上載明受處分人拒絕簽收之事由後，依違反道路交通管理
    事件統一裁罰標準及處理細則第十一條第一項第一款規定，視為受處分人已經收
    受該通知單，嗣受處分人逾越舉發通知單上所載應到案日期三十日以上未繳納罰
    鍰，經原處分機關於九十二年一月二日依道路交通管理處罰條例第五十三條（裁
    決書贅引第一項）及違反道路交通管理事件統一裁罰基準表規定，逕行裁處受處
    分五千四百元罰鍰，且依同條例第六十三條第一項第一款規定（裁決書漏引第一
    款）並記違規點數三點。受處分人於九十二年一月十七日提出聲明異議。
三、訊據受處分人即異議人甲○○矢口否認有駕駛上開車輛闖紅燈之違規行為，辯稱
    略以：伊於高雄縣大寮鄉○○路與大寮路口即見舉發員警在該路口開罰單，斷無
    可能嗣見同向在前舉發員警而故意闖紅燈之理。又當時係屬上班時段，以伊駕車
    緩慢前進之速度，舉發員警竟追達一、二百公尺始攔停，足認員警所述非實云云
    。經查：
（一）受處分人有於右揭時間於前述設有紅綠燈光號誌管制之路口，明知為禁止通行
      之紅燈號誌，竟仍闖紅燈之違規事實，已據開單告發受處分人之員警歐金池於
      本院調查時證述：「我與另一名員警各騎一部機車出外巡邏，停在大寮路開封
      街口等待紅綠燈時，看到異議人從我左邊駛過去（異議人他是到紅綠燈口有速
      度放慢，就慢慢開過去），我們當場攔到旁邊，請他出示證件，異議人也有配
      合拿出證件，我們跟他說「你有闖紅燈」，但他否認，我們有將違規單拿給異
      議人，但異議人拒簽，現場只有我們二個人，並沒有其他員警在該路口。我們
      待綠燈時就直接先追異議人，約三、四百公尺追到異議人，然後在大寮路超商
      前超車要異議人停車受檢。」、「（當時是否只有他一人違規而已？）是。」
      等語（見本院九十二年二月十八日訊問筆錄）。衡諸證人歐金池為執法人員，
      與受處分人素不相識，並無仇怨，諒無設詞誣陷受處分人之理。
（二）次查，本院由證人上開供述已得有受處分人確有上開違規行為之心證，且於本
      件卷存證據資料內並無任何積極證據足以證明證人歐金池上開供述係屬虛偽，
      亦無有足以令人顯信其供述為不可採之品性證據或前科證據存在，本院自不得
      僅以證人歐金池為本件開單告發受處分人之員警而全盤抹煞其在訴訟上所具有
      之原證人資格。況交通警察掣單舉發違反道路交通管理處罰條例所列之違規事
      實，本質上為行政處分，係公務員基於職務上之權力，依法就特定之具體事件
      所為之具公法上效果之單方面行政行為，基於公務員為公法上行為具有公信力
      之原則，該行政處分當可被推定為真正，其據以依法處分之事實認定亦為正確
      無誤，本此公信原則，乃立法者賦予行政機關制定違反道路交通事件統一裁罰
      標（基）準及處理細則，使勤務警員得當機處分（如該細則第二十三條）以達
      其維護交通秩序、安全之行政目的，反之，若謂公務員一切行政行為均需預留
      證據以證其實，則國家行政勢必窒礙難行，據此，刑事訴訟法就犯罪證據有關
      之規定中與屬行政秩序罰之交通違規裁罰本質不合之部分，自不在準用之列，
      本院經查並無任何證據足資證明其有捏造事實違法取締之情事，則執勤警員本
      其維護交通秩序、安全職責所為之舉發，自應受到合法、正確之推定，證人歐
      金池之證言應堪採信。
（三）末查，受處分人雖未收受舉發通知單，惟員警如在道路上當場舉發行為人有違
      反道路交通管理處罰條例之行為，而被查獲之行為人為受處分人時，員警應在
      舉發通知單上之駕駛人姓名欄註明其姓名後，交付該行為人簽名或蓋章收受之
      ；拒絕簽章者，並記明其事由，視為已收受，違反道路交通管理事件統一裁罰
      基準及處理細則第十一條第一項第一款定有明文，本件受處分人於右揭時地經
      員警攔停後拒絕收受舉發通知單，除已據員警歐金池於本院前開期日調查時供
      明外，並有記明受處分人拒絕簽收事由之該舉發通知單附卷可稽，是本件受處
      分人既於員警舉發當場拒絕簽收舉發通知單，依前述違反道路交通管理事件統
      一裁罰基準及處理細則第十一條第一項第一款規定，視為受處分人已收受該舉
      發通知單。
四、綜上所述，本件受處分人駕駛前開車號自用小客車確有在前揭時地闖紅燈行駛之
    違規行為，從而原處分機關依行為時道路交通管理處罰條例第五十三條、第六十
    三條第一項第三款及違反道路交通管理事件統一裁罰基準表規定，裁處新臺幣五
    千四百元罰鍰，並記違規點數三點，核無違誤。本件聲明異議為無理由，應予駁
    回。
據上論斷，應依道路交通案件處理辦法第十九條，裁定如主文。
中    華    民    國      九十二      年      二      月      十九      日
                                臺灣高雄地方法院交通法庭
                                    法  官  何悅芳
右正本證明與原本無異。
如不服本裁定應於送達後五日內向本院提出抗告狀。
                                    書記官  顏宗貝
中    華    民    國      九十二      年      二      月      十九      日


司法院資訊處製作；財團法人民間司法改革基金會備份。
